臺灣臺東地方法院刑事判決　　　　　　　100年度訴字第250號
公　訴　人　臺灣臺東地方法院檢察署檢察官
被　　　告　金淑龍
上列被告因違反森林法案件，經檢察官提起公訴（100年度偵字
第1229號），被告於準備程序中就被訴犯罪事實為有罪陳述，經
本院合議庭裁定由受命法官獨任進行簡式審判程序，判決如下：
    主  文
金淑龍犯森林法第五十二條第一項第六款之竊取森林主產物罪，
累犯，處有期徒刑柒月；併科罰金新臺幣貳佰壹拾元，罰金如易
服勞役，以新臺幣壹仟元折算壹日；扣案之鋼索壹條，沒收。
    犯罪事實
一、金淑龍前於民國99年間因違反毒品危害防制條例案件，經本
    院以99年東簡字第45號判處有期徒刑5月確定，於99年9月10
    日易科罰金執行完畢。詎仍不知悛悔，明知位於臺東縣卑南
    鄉之行政院農業委員會林務局臺東林區管理處知本工作站所
    轄管臺東事業區第30林班地(非保安林)，係屬國有林地，未
    經主管機關之許可，不得任意採取國有林之森林主產物，竟
    意圖為自己不法之所有，基於竊盜之犯意，於100年6月6日
    13時許，騎乘其所有之車牌號碼K53-202號重型機車，並攜
    帶欲作為竊盜所用之路邊拾得為不詳之人所有之電動鏈鋸1
    臺及其所有之鋼索1條，進入上揭林班地內，於同日18時許
    在上揭林班地內某處（經衛星定位座標為X：252992、Y：00
    00000），徒手竊取森林主產物牛樟木1塊（重0.8公斤，材
    積0.0007立方公尺）後，將該牛樟木綁於機車上，隨即驅車
    下山，嗣於同日18時30分許遇警攔檢，並扣得牛樟木1塊、
    不詳之人所有之電動鏈鋸1臺及金淑龍所有預備供本件犯罪
    所用之鋼索1條，始查悉上情。
二、案經臺東縣警察局臺東分局報告臺灣臺東地方法院檢察署檢
    察官偵查起訴，本院改依簡式審判程序審理。
    理  由
一、被告金淑龍所犯係死刑、無期徒刑或最輕本刑為3年以上有
    期徒刑或高等法院管轄第一審案件以外之罪，其於準備程序
    進行中就被訴犯罪事實為有罪之陳述，經本院告知簡式審判
    程序之旨，並聽取檢察官及被告之意見後，經合議庭裁定由
    受命法官獨任進行簡式審判程序，是依刑事訴訟法第273條
    之2規定，本件之證據調查，不受同法第159條第1項、第161
    條之2、第161條之3、第163條之1及第164條至第170條規定
    之限制，合先敘明。
二、上揭犯罪事實，業據被告於警詢、偵查、準備程序及審理時
    坦承不諱，核與證人林建志於警詢時之陳述相符，復有警卷
    所附臺東縣警察局搜索扣押筆錄、臺東縣警察局臺東分局扣
    押物品目錄表、贓物認領保管單、臺東林區管理處會同臺東
    縣警察查獲林政案件會勘紀錄、每木調查明細表、刑案現場
    平面圖、衛星座標位置圖、刑案現場照片；偵卷所附臺灣臺
    東地方法院檢察署扣押物品清單、竊取牛樟木案價格查定書
    ；本院卷所附臺灣臺東地方法院扣押物品清單及臺灣臺東地
    方法院電話紀錄表在卷可稽，並有電鋸1臺及鋼索1條扣案可
    佐，足認被告自白與事實相符，可以採信。綜上，本案事證
    明確，被告犯行堪以認定，應依法論科。
三、依森林法第3條第1項之規定，森林係指林地及其群生竹、木
    之總稱。而所謂森林主產物，依國有林林產物處分規則第3
    條第1款之規定，係指生立、枯損、倒伏之竹木及餘留之根
    株、殘材而言。是森林主產物，並不以附著於其生長之土地
    ，仍為森林構成部分者為限，尚包括已與其所生長之土地分
    離，而留在林地之倒伏竹、木、餘留殘材等（最高法院93年
    度台上字第860號判例及92年第17次刑事庭會議決議可資參
    照)。查被告前往臺東事業區第30國有林班地內，竊取牛樟
    木1塊，而該地有群生樹木，為森林之一部，此有刑案現場
    照片在卷可按，是被告所竊取牛樟木之處係屬森林甚明，而
    前開牛樟木1塊，揆諸上揭之說明，應係森林法所稱之森林
    主產物無訛。核被告所為，係犯森林法第52條第1項第6款為
    搬運贓物使用車輛竊取森林主產物罪。又森林法第52條第1
    項之加重竊取森林主產物罪，為刑法第321條第1項加重竊盜
    罪之特別法，依特別法優於普通法原則，自應優先適用森林
    法之規定處斷。再被告有如犯罪事實欄一所載之論罪科刑及
    執行情形，此有臺灣高等法院被告前案紀錄表1份附卷可參
    ，其前受有期徒刑之執行完畢，於5年以內故意再犯本件最
    重本刑為有期徒刑以上之罪，為累犯，應依刑法第47條第1
    項之規定加重其刑。
四、又犯森林法第52條之加重竊取森林主、副產物罪，應併科之
    罰金以贓額2倍以上5倍以下為其額度；所謂「贓額」係指其
    竊取之森林主、副產物之價額（最高法院86年度台上字第65
    66號判決意旨參照），且贓額之計算，係以山價為準，並不
    以交易價格之市價為準（最高法院81年度台上字第1758號判
    決意旨參照）。另森林法第52條第1項之竊取森林主、副產
    物罪，關於併科罰金部分，係以贓額（即山價）之倍數（2
    倍至5倍）為準據，自屬刑法第33條第5款之特別規定（最高
    法院95年度台上字第2020號判決意旨參照），從而，如遇山
    價計算至百元以下者，乘以倍數後之罰金，仍應計算至百元
    以下(臺灣高等法院暨所屬法院99年法律座談會刑事類提案
    第11號法律問題討論意見可資參照)，更有甚者，如以山價
    乘以倍數後之罰金，低於刑法第33條第5款所定最低罰金新
    臺幣(下同)1000元，仍應計算1000元以下之金額。此外，森
    林法於87年5月27日修正時，相關罰金之條文均已修正為以
    新臺幣為罰金之單位，雖同法第52條並未予以明示，仍規定
    「併科贓額2倍以上5倍以下罰金」，惟同法之罰金條文既已
    全部修正為以新臺幣為貨幣單位，解釋上該條文之貨幣單位
    應與其他條文相同。查本件所竊取之上揭森林主產物經行政
    院農業委員會林務局臺東林區管理處知本工作站查定之總山
    價（總市價扣除總生產費）為105元，有行政院農業委員會
    林務局臺東林區管理處知本工作站查定之森林主副產物被害
    價格查定書在卷可按，則本院依法自應於105元之2倍至5倍
    間併科罰金，並得計算至百元以下。
五、爰審酌被告所竊牛樟木之數量、重量、材積非鉅，且價值亦
    非重大，並念其犯後坦承犯行，態度尚可，暨考量其工作情
    況、家庭狀況及國中畢業之智識程度等一切情狀，量處如主
    文所示之刑，併科贓額105元之2倍即210元之罰金，並諭知
    易服勞役之折算標準，以資警惕。扣案之鋼索1條，為被告
    所有預備供犯罪所用，爰依刑法第38條第1項第2款之規定，
    為沒收之宣告。至扣案之電鋸1臺，查無證據可認係被告所
    有而供本件犯罪所用之物，爰不為沒收之宣告，併此敘明。
據上論斷，應依刑事訴訟法第273條之1第1項、第299條第1項前
段，森林法第52條第1項第6款，刑法第11條前段、第47條第1項
、第42條第3項、第38條第1項第2款，判決如主文。
本案經檢察官洪政和到庭執行職務
中    華    民    國   100    年    10    月    7     日
                  刑事第一庭  法  官  楊峻宇
以上正本證明與原本無異。
如不服本判決應於收受送達後10日內向本院提出上訴書狀，並應
敘述具體理由；其未敘述上訴理由者，應於上訴期間屆滿後20日
內向本院補提理由書（均須按他造當事人之人數附繕本）。「切
勿逕送上級法院」。告訴人或被害人對於本判決如有不服，請書
具不服之理由狀，請求檢察官上訴者，其上訴期間之計算係以檢
察官收受判決正本之日期為準。
                              書記官  陳憶萱
中    華    民    國   100    年    10    月    7     日
附錄本案論罪科刑法條全文：
森林法第52條
（加重竊取森林主、副產物罪）
竊取森林主、副產物而有左列情形之一者，處 6 月以上 5 年以
下有期徒刑，併科贓額 2 倍以上 5 倍以下罰金：
一、於保安林犯之者。
二、依機關之委託或其他契約，有保護森林義務之人犯之者。
三、於行使林產採取權時犯之者。
四、結夥二人以上或僱使他人犯之者。
五、以贓物為原料，製造木炭、松節油、其他物品或培植菇類者
    。
六、為搬運贓物，使用牲口、船舶、車輛，或有搬運造材之設備
    者。
七、掘採、毀壞、燒燬或隱蔽根株，以圖罪跡之湮滅者。
八、以贓物燃料，使用於礦物之採取，精製石灰、磚瓦或其他物
    品之製造者。
前項未遂犯罰之。
第 1 項第 5 款所製物品，以贓物論，沒收之。